【裁判字號】    89,上易,4358
【裁判日期】    891009
【裁判案由】    侵占
【裁判全文】
臺灣高等法院刑事判決                          八十九年度上易字第四三五八號
    上  訴  人
    即  被  告  乙○○
右上訴人即被告因自訴人甲○○○○份有限公司自訴侵占案件，不服臺灣板橋地方法
院八十九年度自字第一九三號，中華民國八十九年十月九日第一審判決，提起上訴，
本院判決如左：
    主  文
上訴駁回。
    事實及理由
一、本案經本院審理結果，認第一審以上訴人即被告乙○○犯刑法第三百三十五條第
    一項之罪，判處拘役五十九日，認事用法及量刑均無不當，應予維持，並引用第
    一審判決書記載之事實、證據及理由。
二、被告上訴意旨略以：被告係以所謂「租送車」之方式向自訴人購買該計程車，頭
    期款新台幣（以下同）一萬元，嗣每日給付七百元，一年付滿計程車即屬被告所
    有，被告已繳納五萬元，惟因被告生病，無法續為給付，被告並無侵占之意，俟
    被告有錢再還自訴人云云。
三、惟查：被告與自訴人所訂之營業車輛租賃契約書第五條明白約定「乙方（即被告
    ）不以任何理由拖延繳納租金，如拖延繳納租金超過五日，視為毀約，甲方（即
    自訴人）有權即刻收回租賃車輛，乙方不得有任何異議，若拒不繳回車輛亦適用
    前段第三項辦理」，而第三條則約定「本合約終止時，乙方應交還租賃車輛，如
    未依約交回租賃車輛應負刑法第三百三十五條侵占罪，如欲續約合約另訂之」，
    此有營業車輛租賃契約書附於原審卷可稽；被告自承其自八十八年十二月二十二
    日起即未再依約繳納租金，且自承其母知悉自訴人所寄予之存證信函一事等語，
    是足證被告已知因其未依約繳納租金，自訴人已發函索還車輛，其竟仍未補繳所
    積欠之租金，亦未續繳任何租金，即繼續占有使用該車，迄原審八十九年九月二
    十六日審理時，仍不將其所租用之車輛交還予自訴人，益證被告主觀上有為自己
    不法所有之意圖，而易持有為所有之意思，且客觀上亦繼續占用其租自自訴人之
    車輛，其顯該當於刑法之侵占罪，要無疑義。至被告已繳納之一萬元或五萬元，
    核係其依約使用租賃車輛之對價，此部分之給付，要屬前述租賃契約履行之當然
    結果，於法自無以資為其本件無侵占故意之有利認定。
四、綜上所述，本件被告前述上訴意旨所陳其並無侵占之意思云云，委無可採。其執
    此上訴意旨，指摘原判決不當，求予撤銷改判，為無理由，應予駁回。
據上論結，應依刑事訴訟法第三百七十三條、第三百六十八條，判決如主文。
中      華      民      國    八十九    年    十二    月      三十      日
                              臺灣高等法院刑事第二庭
                                    審判長法  官  戴  章  甫
                                          法  官  黃  金  富
                                          法  官  林  銓  正
右正本證明與原本無異。
不得上訴。
                                          書記官  吳  美  貞
中      華      民      國      九十    年      一    月        三      日
附錄：本案論罪科刑法條全文
刑法第三百三十五條第一項
意圖為自己或第三人不法之所有，而侵占自己持有他人之物者，處五年以下有期徒刑
、拘役或科或併科一千元以下罰金。
前項之未遂犯罰之。


司法院資訊處製作；財團法人民間司法改革基金會備份。
